臺灣高雄地方法院民事判決　　　　　　　96年度重訴字第51號
原　　　告　震營企業股份有限公司
法定代理人　丙○○○
訴訟代理人　乙○○
訴訟代理人　林鴻駿律師
被　　　告　甲○○
上列當事人間請求損害賠償事件，本院於民國96年7 月16日言詞
辯論終結，判決如下：
  主　文
被告應給付原告新臺幣壹億伍仟陸佰柒拾玖萬捌仟伍佰陸拾參元
及美金參拾壹萬肆仟元，及自民國九十六年三月二十七日起至清
償日止，按週年利率百分之五計算之利息。
原告其餘之訴駁回。
訴訟費用由被告負擔百分之九十五，其餘由原告負擔。
本判決第一項於原告以新臺幣伍仟伍佰貳拾陸萬元供擔保後得假
執行。
原告其餘假執行之聲請駁回。
    事實及理由
壹、程序部分：
一、按訴狀送達後，原告不得將原訴變更或追加他訴，但擴張或
    減縮應受判決事項之聲明者，不在此限，民事訴訟法第255
    條第1 項第3 款定有明文。查原告起訴時，原聲明求為判決
    ：被告應給付原告新臺幣（下同）171,512,179 元及美金31
    4,000 元，暨自訴狀繕本送達之翌日起至清償日止，按年息
    5 ％計算之利息；嗣於訴訟審理中，縮減聲明為：被告應給
    付原告161,661,593 元及美金314,000 元，暨自訴狀繕本送
    達之翌日起至清償日止，按年息5 ％計算之利息，揆諸前揭
    規定，其訴之變更應予准許。
二、被告經合法通知，無正當理由未於言詞辯論期日到場，核無
    民事訴訟法第386 條各款所列情形，爰依原告之聲請，由其
    一造辯論而為判決。
貳、實體部分：
一、本件原告起訴主張：被告自民國92年8 月30日起任職於原告
    公司擔任董事長兼總經理，為原告公司之負責人；詎其竟藉
    其職務，而非法侵占公司之資金並賤賣公司之資產，且於未
    經董事會及股東會決議下，擅自停止原告公司之營運並資遣
    員工，而造成原告公司受有如下之損失：
（一）被告擅自自原告公司於日盛銀行高雄分行開立之活存帳戶
      中，提領現金60,750,000元及美金314,000 元，並將另19
      ,000,040 元 之款項，擅自轉帳入被告所有之帳戶；又另
      自原告公司於日盛銀行前金分行開立之活存帳戶中提領64
      ,004,000 元 ，再轉帳8,000,030 元入被告所有之帳戶中
      ；合計被告共非法侵占原告公司之資金151,754,070 元（
      60,750,000＋19 ,000,040 ＋64,004,000＋8,000,030 ＝
      94,150,470）及美金314,000 元。
（二）被告於公司營運正常之情形下，未經董事會及股東會之決
      議，擅自停止原告公司之營運並資遣員工，而非法領取資
      遣費4,240,325 元；且被告於原告公司擔任董事長兼總經
      理之職務，兩造間之法律關係乃委任關係，而非僱傭關係
      ，被告本即無請領資遣費之權利，自應返還其無權領取之
      資遣費4,240,325 元。
（三）原告原有價值20,170,308元之電鍍鋅鋼捲乙批，經被告於
      94年12月12日將該批鋼捲以15,430,526元之價格賣予第三
      人國峰鋼鐵企業有限公司，而使原告因此受有4,739,782
      元之損害；另被告又於94年12月13日，將原告配置予其使
      用，當時價值應為3,327,416 元之座車（下稱系爭汽車）
      ，以2,400,000 元之價格出售，亦使原告受有927,416 元
      損害。故原告因被告賤賣公司資產而受有之損害，合計為
      5,667,198 元（4,739,782＋92 7,416＝5,667,198）。
（四）綜上所述，被告身為原告公司之負責人，卻未忠實執行業
      務，並非法侵占原告公司之資金、背信擅領資遣費及賤賣
      原告公司之資產；復無法律上原因而受有侵占公司資金及
      擅領公司資遣費之利益；為此，爰依公司負責人違背忠實
      義務、侵權行為及不當得利之法律關係，提起本訴。並聲
      明求為判決：(一)被告應給付原告161,661,593 元及美金31
      4,000 元，及自起訴狀繕本送達之翌日起至清償日止，按
      年息5 ％計算之利息；(二)原告願供擔保，請准宣告假執行
      。
二、被告經合法通知，未於本院言詞辯論期日到場，亦皆未提出
    書狀為任何聲明或陳述。
三、原告主張之上揭事實，業據其提出客戶歷史交易查詢單、帳
    戶交易明細表、現金取款憑條、外幣活期存款取款憑條、轉
    帳取款憑條、公司章程、董事會會議記錄、資遣人員明細表
    、銷貨材值別毛利統計表、訂貨單、財產目錄、統一發票及
    汽車保險單等為證；並經證人即原告公司之財務經理莊桂英
    於本院審理期間，來院證稱：日盛銀行之帳戶為原告所有，
    惟自94年10月開始，被告就以財務要自行控管為由，自行保
    管並使用，而未用於原告公司，美金帳戶亦同，取款憑條上
    亦均為被告之字跡等語明確；而被告經合法通知，既未到庭
    ，亦未提出書狀作何聲明或陳述，經本院調查證據之結果，
    原告之主張自堪信為真實。
四、按因故意或過失，不法侵害他人之權利者，負損害賠償責任
    ；公司負責人應忠實執行業務並盡善良管理人之注意義務，
    如有違反致公司受有損害者，負損害賠償責任；另無法律上
    之原因而受利益，致他人受損害者，應返還其利益；民法第
    184 條第1 項前段、公司法第23條第1 項、民法第179 條分
    別定有明文。查被告身為原告公司之負責人，卻未忠實執行
    業務，並非法侵占原告公司之資金、背信擅領資遣費及賤賣
    原告公司之資產，致原告受有損害，已如前述，依法自應負
    損害賠償責任。茲就原告請求賠償之各項金額是否准許，分
    述如後：
（一）侵占公司資金部分：原告主張被告非法侵占公司資金151,
      754,070 元及美金314,000 元之部分，既據提出日盛國際
      商業銀行之客戶歷史交易查詢單、帳戶交易明細表、現金
      取款憑條、外幣活期存款取款憑條及轉帳取款憑條等資料
      為證，並經證人莊美英來院明確證述如上，被告復未到庭
      或以書狀提出任何陳述及答辯，以陳明其提領前開原告所
      有款項之用途及原因，是堪認原告所為被告侵占前揭款項
      之主張為實在，原告此部份之請求，為有理由，應予准許
      。
（二）擅領資遣費部分：按勞動基準法所規定之勞動契約，係指
      當事人之一方，在從屬於他方之關係下，提供職業上之勞
      動力，而由他方給付報酬之契約；與委任契約之受僱人，
      以處理一定目的之事務，具有獨立之裁量權者有別（最高
      法院83年度台上字第72號判決意旨參照）；而勞動基準法
      之立法目的，既在規範勞動條件之最低標準，故對勞動基
      準法上「勞工」之定義，自應採目的性限縮解釋，將未具
      從屬性之經理人等勞動條件較佳之人排除適用，方符「勞
      動基準」之原意及社會上共同生活之觀念。次按，勞動契
      約之從屬性可分為人格上從屬性及經濟上從屬性，人格上
      從屬性係指勞工對於自己工作時間不能自行支配，且對於
      雇主工作上之指揮監督有服從之義務；經濟上從屬性則係
      指勞工完全被納入雇主經濟組織與生產結構之內。經查，
      原告公司於92年8 月30日選任被告為董事長並兼任總經理
      ，復登記被告為代表公司之負責人乙節，有原告公司92年
      第6 次董事會會議記錄（本院卷第74頁）、股份有限公司
      變更登記表（本院卷第6 頁）在卷可稽；且自被告得控管
      原告公司銀行帳戶、擅自停止原告公司營運、資遣員工，
      原告公司並配置汽車供其使用等情觀之，被告應未受原告
      指揮監督，其與原告公司間應不具人格上之從屬性。再由
      被告獨自控管遭其侵占資金之帳戶，且要求業務員將收受
      款項匯入此帳戶，亦未曾將該帳戶之資金用於原告公司使
      用，足見被告與原告公司間應不具經濟上之從屬性。被告
      與原告公司間既不具人格上與經濟上之從屬性，自非屬勞
      動基準法所稱的勞工，而無依勞動基準法請領資遣費之權
      利。是被告於擔任公司負責人之期間，無故停止公司營運
      並資遣員工，且擅領資遣費，自屬無法律上之原因而受有
      利益，被告應返還其擅領之資遣費4,240,325 元。
（三）賤賣公司資產部分：
    1.賤賣電鍍鋅鋼捲部分：原告雖主張其所有價值為20,170,3
      08元之電鍍鋅鋼捲，經被告以15,430,526元之價格賣予第
      三人國峰鋼鐵企業有限公司，使原告因此受有4,739,782
      元之損害；惟查，原告並未提出前述鋼捲在出售當時應有
      之市價資料，而在自由市場之中，貨品之價格，往往因購
      買者之各別需求以及當時之市場狀況、議價之過程等，每
      有差異，自不能以原告先前曾以高於前開鋼捲之單價，出
      售相類之貨品予他人，即認原告公司確因此而受有不當之
      損害；再者，前開鋼捲乃原告公司之員工林政億所販賣，
      為原告所自承在卷（見本院卷第144 頁）；縱被告曾授權
      林政億出賣電鍍鋅鋼捲，惟就林政億出賣之價格，原告並
      未提出任何證據證明被告有授權林政億以上開價格販賣鋼
      捲之事實，或係存有其他故意或過失情事，導致原告公司
      受有前述貨品價差之損害，是林政億上開價格販賣鋼捲之
      行為，尚難認與被告之行為有因果關係。故原告請求被告
      給付賤賣電鍍鋅鋼捲造成原告之損失4,739,782 元，並無
      理由，自不應准許。
    2.賤賣系爭汽車部分：原告復主張被告於94年12月13日以低
      於市價之價格出賣系爭汽車，致原告因此受有財產減少之
      損害，被告自應負損害賠償責任等語。經查，系爭汽車係
      於93年5 月出場，原價為4,436,540 元，有財產目錄（本
      院卷第81頁）及汽車保險單（本院卷第123 頁）在卷可稽
      。依行政院所頒固定資產耐用年數表及固定資產折舊率之
      規定，自用小客車之耐用年數為5 年，依平均法每年折舊
      千分之二百，參酌營利事業所得稅查核準則第95條第6 項
      規定「固定資產提列折舊採用平均法或定率遞減法者，以
      1 年為計算單位，其使用未滿1 年者，按實際使用之月數
      相當於全年之比例計算之，不滿1 月者，以月計」，系爭
      汽車之折舊額應僅為1,232, 372元【計算公式：殘價＝取
      得成本÷（耐用年數＋1） ，即4,436,540 ÷（5+1） ＝
      73 9,423；折舊額＝（取得成本－殘價）×折舊率×年數
      ，即（4,436,540 －739,423） ×0.2 ×20/12 ＝1,232,
      372 （元以下四捨五入）】，如扣除折舊後，系爭車輛剩
      餘價值為3,204,168 元（4,436,540 －1,232,372 ＝3,20
      4, 168），被告僅以240 萬元之價格出售，顯與上開折價
      後之金額有相當之差異；再參以前開車輛為高級車種，亦
      僅使用1 年有餘，衡情市場價格自不應有如此之落差，被
      告卻以前開價格出售，客觀上應有過失，是對原告因此所
      受之損害，自應負損害賠償之責。本院認在無其他交易資
      料可供參酌之情形下，應以折舊後之剩餘價值與被告出售
      系爭車輛之價差，作為原告所受之損害。故原告得請求之
      金額，於804,168 元（即3,204,168 －2,400,000 ＝804,
      168） 之範圍內，為有理由，應予准許，逾此範圍之請求
      ，為無理由。
（四）從而，原告得請求賠償之金額，合計為156,798,563 元（
      151,754,070＋4,240,325＋804,168＝156,798,563）與美
      金314,000元。
五、綜上所述，原告依公司負責人違背忠實義務、侵權行為及不
    當得利之法律關係，請求被告給付156,798,563 元與美金31
    4,000 元，及自起訴狀繕本送達翌日即96年3 月27日起至清
    償日止，按週年利率5%計算之法定遲延利息，為有理由，應
    予准許；原告逾此範圍之請求則無理由，應予駁回。
六、又原告陳明願供擔保，請准宣告假執行，經核原告勝訴之部
    分，於法並無不合，爰酌定相當擔保金額准許之。至原告敗
    訴之部分，其假執行之聲請即失所附麗，自應一併予以駁回
    。
據上論結，本件原告之訴為一部有理由，一部無理由，依民事訴
訟法第385 條第1 項前段、第79項、第390 條第2 項，判決如主
文。
中　　華　　民　　國　　96　　年　 　7　　月　  30　　日
                  民事鳳山分庭法　官　李怡諄
正本係照原本作成。
如不服本判決，應於送達後20日內，向本院提出上訴狀並表明上
訴理由，如於本判決宣示後送達前提起上訴者，應於判決送達後
10日內補提上訴理由書（須附繕本）。
中　　華　　民　　國　　96　　年　 　7　　月　  30　　日
                              書記官　林豐富
